【裁判字號】    92,交抗,188
【裁判日期】    920507
【裁判案由】    違反道路交通管理處罰條例
【裁判全文】
臺灣高等法院刑事裁定                            九十二年度交抗字第一八八號
    抗告人即
    受處分人    甲○○
右抗告人因違反道路交通管理處罰條例案件，不服臺灣板橋地方法院中華民國九十一
年十二月三十一日九十一年度交聲字第一五四七號、第一五五一號、第一五五二號裁
定（原處分字號：交通部公路總局台北區監理所九十一年十月二日北監六字第四０─
Ｃ00000000號、第四０─Ｃ00000000號、第Ｃ00000000號
），提起抗告，本院裁定
如左：
    主  文
原裁定關於「汽車駕駛人，在禁止臨時停車處所停車」部分撤銷，發回臺灣板橋地方
法院。
其他「拒絕停車稽查而逃逸」部分抗告駁回。
    理  由
甲、撤銷發回部分：
一、原處分以受處分人即異議人甲○○於民國（下同）九十一年三月二十日二十三時
    三十五分，駕駛２Ｒ─２７９號營業小客車，在台北縣板橋市新埔運站分別因(1)
    「於交通頻繁處違規攬客」、經台北縣政府警察局海山分局執勤員警填製北縣警
    交字第Ｃ00000000號通知單當場舉發，原處分機關遂以違反道路交通管
    理處罰條例第三十八條規定裁處罰鍰新臺幣二千四百元，並依第六十三條第一項
    記違規點數一點。
二、原裁定意旨略以：異議人甲○○在新埔捷運站前停車等候乘客處，於路側劃設有
    禁止臨時停車之紅實線，為異議人所不爭執，並有該處現況照片四張存卷可考，
    而異議人將其所駕駛之營業用小客車停放該處時，並未有乘客上下車乙節，迭據
    證人即攔查之員警林鴻慶證述屬實，故異議人稱其並未攬客營運乙節，自堪採信
    ；則原處分機關以異議人在交通頻繁處所，違規攬客營運，依前揭條例第三十八
    條規定，裁處罰鍰新臺幣下同二千四百元，並記違規點數一點，尚有未洽，原認
    處分（北監六字第四０－Ｃ00000000號裁決）應予撤銷；惟本件異議人
    既自承有在禁止臨時停車處停車候客，自應改依道路交通管理處罰條例第五十六
    條第一項第一款規定，改處罰「甲○○汽車駕駛人，在禁止臨時停車處所停車，
    處罰鍰新臺幣壹仟貳佰元。」
三、抗告意旨略以：抗告人違規時已是深夜二十三時二十分許，據台北縣政府之規定
    ，抗告人於未影響交通之情況下，依靠路邊臨停於紅線上，應屬合於規定之行為
    ，不應以道路交通管理處罰條例第五十六條第一項第一款規定處罰，即便認抗告
    人違反規定，但抗告人於紅線上臨停只約莫兩分鐘，且當時並未下車，車子亦未
    熄火，保持立即可行駛之狀態，該行為應屬違反第五十五條第三款之規定（在設
    有禁止臨時停車標誌、標線處所臨時停車，縱使處罰亦應為三百元等語。
四、經查：
（一）抗告人於右開時、地在新埔捷運站前，在路側劃設有禁止臨時停車之紅實線停
      車之事實，固屬實在，但依其情形，究竟係意在招攬客人？抑停車？或臨時停
      車？非無斟酌之餘地。
（二）按道路交通管理處罰條例於此三種情形有不同處罰之規定，依該條例第三十八
      條第一項前段規定「汽車駕駛人，於鐵路、公路車站或其他交通頻繁處所，違
      規攬客營運，妨害交通秩序者，處新台幣一千五百元以上三千元以下罰鍰」、
      同條例第五十五條第一項第三款規定：「汽車駕駛人，臨時停車有左列情形之
      一者，處新臺幣三百元以上六百元以下罰鍰：(3)在設有禁止臨時停車標誌、標
      線處所臨時停車者。」、同條例第五十六條第一項第一款、第四款則規定：汽
      車駕駛人停車時，有左列情形之一者，處新臺幣六百元以上一千二百元以下罰
      鍰：(1)一在禁止臨時停車處所停車者。(4)在設有禁止停車標誌、標線之處所停
      車者。」
（三）原審裁定撤銷原處分，自為裁定，認定抗告人，在禁止臨時停車處所停車候客
      依道路交通管理處罰條例五十六條第一項第一款處罰新臺幣一千二百元，惟抗
      告人既於駕駛座上未下車，是否符合「停車」之要件？抗告人主張渠之行為若
      屬違規，亦僅係「臨時停車」而非「停車」，屬於違反同條例第五十五條第一
      項第三款規定，處新臺幣三百元以上六百元以下罰鍰，則抗告人所違反者究係
      道路交通管理處罰條例第五十五條第一項第三款，抑或同條例第五十六條第一
      項第一款、第四款，非無研求之餘地。
（四）抗告人主張台北縣政府有發布命令，該地有牌子書明夜間十時以後，可以停車
      ，證人即警員林鴻慶於原審亦證稱執行勤務是到晚上十點為止（見原審卷第三
      十八頁），時值深夜二十三時三十分許，台北捷運系統尚在營運，台北縣政府
      有無發布此種方便「攬客」、「停車」之行政命令？其規定如何？以上均有待
      釐清。抗告人以前揭意旨抗告，非無理由，自應由本院將原裁定此部分撤銷，
      發回原法院再為詳查後，更為適法之裁定。
乙、抗告駁回部分：
一、原處分以受處分人即異議人甲○○於民國（下同）九十一年三月二十日二十三時
    三十五分，駕駛２Ｒ─２７９號營業小客車，在台北縣板橋市新埔運站分別因有
    涉嫌前述「於交通頻繁處違規攬客」行為、竟「拒絕停車稽查而逃逸」，經台北
    縣政府警察局海山分局執勤員警填製北縣警交字第Ｃ00000000號通知單
    當場舉發，原處分機關遂以違反道路交通管理處罰條例第六十條第一項規定，罰
    鍰新臺幣三千元，並依第六十三條第一項記違規點數一點」。
二、原裁定意旨略以：異議人對於員警上前至其停車處乙事知之甚詳，且已目睹其它
    計程車司機均係將車輛停在新埔車站出口前方的郵局附近，而不敢停在新埔車站
    出口以免遭員警稽查，異議人竟仍開往新埔車站出口禁止臨時停車處停車等候乘
    客，顯有違規之事實，交通勤務警察係依負責執行道路交通管理之稽查，違規紀
    錄，衡情倘執勤交通警察目睹有違規情事發生，而驅機車向駕駛者車輛靠近時，
    一般人在客觀上應可認識到其係為執行稽查勤務；參以異議人既係親眼見到員警
    自其後方逼近而駛離，其深怕遭攔查而避之唯恐不及，衡情必會注意後方來車狀
    況，加以員警所騎乘的警用機車有別於一般機車，則員警追躡在後的情景，異議
    人焉有不知之理？是異議人辯稱不知已遭警員追緝，係與常理不符，顯係卸責之
    詞，無可採信。異議人駕駛汽車有違反道路交通處罰條例之行為，經交通勤務警
    察制止時，拒絕停車接受稽查而逃逸之違規，堪予認定。認原處分機關以異議人
    違反道路交通管理處罰條例條第六十條第一項規定，罰鍰新臺幣三千元，並依第
    六十三條第一項記違規點數一點（北監六字第四０－Ｃ00000000號裁決
    ），認原處分不當，聲明異議為無理由，予以駁回。
三、經本院調查結果，此部分原審裁定認事用法均無不當，理由亦翔實，應予維持，
    並引用原審裁定書記載之理由。此部分事證已明，抗告人雖對於原審裁定不服提
    起抗告並有記載此部分案號，惟其提出抗告之理由並未指摘原裁定此部分有何不
    當，應認抗告人此部分抗告為無理由，應予駁回。
丙、關於台北縣政府警察局海山分局執勤員警填製北縣警交字第Ｃ00000000
    號通知單舉發「「不服指揮、稽查」，並由交通部公路總局台北區監理所九十一
    年十月二日北監六字第Ｃ00000000號「罰鍰新臺幣九百元，並依第六十
    三條第一項記違規點數一點」部分：經原審撤銷原處分改諭知不罰。此部分原處
    分機關交通部公路總局台北區監理所對於此部分未提起抗告，則此部分業已確定
    ，併此說明。
據上論結，應依道路交通管理處罰條例第八十九條，刑事訴訟法第四百十三條前段，
第四百十二條，裁定如主文。
中      華      民      國    九十二    年      五      月      七      日
                              臺灣高等法院交通法庭
                                  審判長法  官  陳  祐  治
                                        法  官  楊  炳  禎
                                        法  官  王  炳  梁
右正本證明與原本無異。
不得再抗告。
                                        書記官  潘  大  鵬
中      華      民      國    九十二    年      五      月      九      日


司法院資訊處製作；財團法人民間司法改革基金會備份。
